【裁判字號】    98,訴,3268
【裁判日期】    981125
【裁判案由】    毒品危害防制條例
【裁判全文】
臺灣臺中地方法院刑事判決              98年度訴字第3268號
公  訴  人  臺灣臺中地方法院檢察署檢察官
被      告  乙○○
上列被告因毒品危害防制條例案件，經檢察官提起公訴（98年度
毒偵字第3204號），本院判決如下：
    主    文
乙○○施用第一級毒品，累犯，處有期徒刑拾月。
    犯罪事實及理由
一、乙○○前因施用毒品，經先後2 次觀察、勒戒後，均認無繼
    續施用毒品之傾向，分別於民國88年12月27日及90年3 月29
    日執行完畢釋放。復因施用毒品案件，經送強制戒治，並由
    檢察官提起公訴，於91年9 月12日強制戒治執行完畢，起訴
    部分經本院判處有期徒刑1 年確定，於92年9月4日（起訴書
    誤植為92年9 月12日）執行完畢。又因施用毒品案件，經本
    院判處有期徒刑9 月確定，於95年2月4日執行完畢。仍不知
    悔改，於98年6月26日為警採尿前回溯4日內某時，在不詳地
    點，以不詳方式施用第一級毒品海洛因1次。嗣於98年6月26
    日15時15分許，在台中市○○○街29號附近，因行跡可疑經
    警盤查後，於同日18時42分許，在臺中市警察局第五分局文
    昌派出所，經其同意採集尿液送驗結果，呈嗎啡陽性反應而
    獲悉上情。
二、按現行刑事訴訟法為保障被告之反對詰問權，排除具有虛偽
    危險性之傳聞證據，以求實體真實之發見，於該法第159 條
    第1 項明定被告以外之人於審判外之言詞或書面陳述，除法
    律有規定者外，不得作為證據。而刑事訴訟法第159條之1至
    159條之4有傳聞法則之例外規定，且被告以外之人於審判外
    之陳述，雖不符前4 條之規定，而經當事人於審判程序同意
    作為證據，法院審酌該言詞陳述或書面陳述作成時之情況，
    認為適當者，亦得為證據；當事人、代理人或辯護人於法院
    調查證據時，知有第159條第1項不得為證據之情形，而未於
    言詞辯論終結前聲明異議者，視為有前項之同意，刑事訴訟
    法第159條之5定有明文。本件檢察官、被告並未就被告以外
    之人於審判外之陳述有所爭執，且迄於言詞辯論終結前，均
    未主張有刑事訴訟法第159條第1項不得為證據之情形，是應
    認已同意作為證據，且經本院審酌後，認無不適當之情形，
    應認均有證據能力，合先敘明。
三、訊據被告乙○○固坦承於上開時、地，經警採尿送驗呈嗎啡
    陽性反應，惟矢口否認有何施用毒品之犯行，辯稱：伊為協
    助警方查出上手，查獲前在台中市○○路綽號芭樂的男子家
    住了2 天，該處不時有藥頭在那邊聚集，且有人在客廳施用
    毒品，伊因腳受傷在房間內休息，並未施用毒品，不知為何
    尿液會檢驗出嗎啡陽性反應云云。
四、經查：
  (一)被告於上開時、地，經警徵得其同意採尿送請中山醫學大學
    附設醫院附設醫院檢驗科藥物檢測中心以氣相層析質譜儀（
    GC／MS）檢驗結果確呈嗎啡陽性反應，有台中市警察局第五
    分局文昌派出所採集尿液鑑定同意書、委託尿液檢驗代號與
    真實姓名對照表、中山醫學大學附設醫院檢驗科藥物檢測中
    心之尿液檢驗報告等在卷可稽。按氣相層析質譜儀係目前最
    常採用以測試嫌疑人有無施用毒品之確認方法，蓋在良好的
    操作條件下，以氣相層析質譜儀作藥物及其代謝產物之定性
    及定量分析，將可排除偽陽性之可能，幾乎不會有偽陽性反
    應產生，有行政院國軍退除役官兵輔導委員會臺北榮民總醫
    院83年4月7日（83）北總內字第03059 號函可參。又按常人
    如未施用毒品，其尿水中當無呈毒品藥物陽性反應，倘有施
    用者，約百分之70於24小時內自尿中排出，約百分之90於96
    小時自尿中排出，故推算施用時間距採尿時間最長可能不會
    超過4 日，此經行政院衛生署藥物食品檢驗局81年2月8日（
    81）藥檢壹字第001156號函示甚明。警方經被告同意後採其
    尿液送驗，經以氣相層析質譜分析法檢驗結果，既呈嗎啡陽
    性反應，足認被告於採尿時往前回溯96小時內之某時，確有
    施用第一級毒品海洛因之事實。
  (二)被告於98年8 月26日偵訊時辯稱：伊於98年6月26日早上6時
    左右去毒窟那邊，下午就被警員帶去文昌派出所，伊是要幫
    警員陳豐吉（綽號MASA）作結論，毒窟在台中市進德國小附
    近之大樓，該毒窟販賣很多種毒品，伊是要追查廖育頌、綽
    號「往廢」、「姐仔」及夏明瑩之母，現場煙霧瀰漫，有安
    非他命、ｋ他命、海洛因等煙霧，伊就吸入云云；於98年10
    月14日本院準備程序時辯稱：伊為協助警方查出上手，查獲
    前在台中市○○路綽號芭樂的男子家住了2 天，該處不時有
    藥頭在那邊聚集，且有人在客廳施用毒品，伊因腳受傷在房
    間內休息云云，被告前後所辯，互有齟齬，已難遽信。再者
    ，綽號MASA之警員即劉正雄於98年6 月26日並未請被告幫忙
    查案一節，亦據劉正雄於偵訊時陳述明確。又依法務部調查
    局檢驗煙毒之經驗研判，若非共處於空間狹小之密閉空間，
    並故意大量吸入氣體，不致於尿液中代謝出煙毒反應，有法
    務部調查局82年10月1 日（82）陸(一)82092712號函可參，依
    被告於準備程序所言，查獲前因腳傷在綽號芭樂家中房間休
    息時，有人在客廳施用毒品，是被告與施用毒品者是否共處
    於空間狹小之密閉空間內，即有疑問。另被告之尿液經檢驗
    出之嗎啡濃度為3335NG／ML，較閾值濃度500 NG／ML高出許
    多，且未檢出其他毒品之陽性反應，有上開尿液檢驗報告在
    卷可參，倘如被告所言，因身處於有人施用海洛因、有人施
    用安非他命、有人施用ｋ他命之煙霧瀰漫環境，吸入煙霧致
    尿液中呈嗎啡陽性反應，然而被告竟只有吸入嗎啡之氣體，
    致其尿液僅呈嗎啡陽性反應，實啟人疑竇。
  (三)被告前因施用毒品，經先後2 次觀察、勒戒後，均認無繼續
    施用毒品之傾向，分別於88年12月27日及90年3 月29日執行
    完畢釋放。復因施用毒品案件，經送強制戒治，並由檢察官
    提起公訴，於91年9 月12日強制戒治執行完畢，起訴部分經
    本院判處有期徒刑1 年確定，於92年9月4日執行完畢。又因
    施用毒品案件，經本院判處有期徒刑9 月確定，於95年2月4
    日執行完畢，有臺灣高等法院被告前案紀錄表在卷可稽。又
    毒品危害防制條例於92年7月9日修正公布，自93年1月9日施
    行，依修正後之規定，僅限於「初犯」及「5年後再犯」2種
    情形，始應先經觀察、勒戒或強制戒治程序。倘被告於5 年
    內已再犯，經依法追訴處罰，縱其第3次（或第3次以上）再
    度施用毒品之時間，在初犯經觀察、勒戒或強制戒治執行完
    畢釋放5年以後，已不合於「5年後再犯」之規定，且因已於
    「5 年內再犯」，顯見其再犯率甚高，原實施觀察、勒戒或
    強制戒治，已無法收其實效，即應依該條例第10條處罰（97
    年9月9日最高法院97年度第5 次刑事庭會議紀錄參照）。是
    被告係受強制戒治執行完畢後，5 年內再犯上開施用第一級
    毒品罪至明。
  (四)綜上所述，被告所為之辯解，顯不足採，本件事證明確，被
    告之犯行洵堪認定。
五、核被告所為，係犯毒品危害防制條例第10條第1 項施用第一
    級毒品罪。其持有海洛因之低度行為，應為施用之高度行為
    所吸收，不另論罪。又被告前因施用毒品案件，經本院判處
    有期徒刑9 月確定，於95年2月4日執行完畢，已如上述，其
    於有期徒刑執行完畢後，5 年內故意再犯有期徒刑以上刑之
    本罪，為累犯，應依法加重其刑。爰審酌被告前有多次施用
    毒品前科，有上開紀錄表在卷可按，無視於毒品對於自身健
    康之戕害及國家對於杜絕毒品犯罪之禁令，犯後仍飾詞圖卸
    等一切情狀，量處如主文所示之刑。
六、依刑事訴訟法第299條第1項前段，毒品危害防制條例第10條
    第1項，刑法第11條前段、第47條第1項，判決如主文。
本案經檢察官甲○○到庭執行職務
中    華    民    國    98    年    11    月    25    日
                  刑事第九庭  審判長  朱光國
                              法  官  吳幸芬
                              法  官  林慧英
以上正本證明與原本無異。
如不服本判決應於收受判決後10日內向本院提出上訴書狀，並應
敘述具體理由；其未敘述上訴理由者，應於上訴期間屆滿後20日
內向本院補提理由書（均須按他造當事人之人數附繕本）「切勿
逕送上級法院」。
                              書記官  廖碩薇
中    華    民    國    98    年    11    月    25    日
附錄論罪科刑法條
毒品危害防制條例第10條第1項
施用第一級毒品者，處6月以上5年以下有期徒刑。


司法院資訊處製作；財團法人民間司法改革基金會備份。
